臺灣新北地方法院刑事附帶民事訴訟判決
110年度附民字第548號
原      告  張淑妘
被      告  陳致勳

上列被告因違反洗錢防制法等案件（110年度金訴字第317 號）
，經原告提起附帶民事訴訟，請求損害賠償，本院於民國110年5
月25日言詞辯論終結，判決如下： 
    主  文
被告應給付原告新臺幣66萬元，及自民國110年9月24日起至清償
日止，按週年利率百分之5 計算之利息。
本判決第一項於原告以新臺幣22萬元為被告供擔保後，得假執行
。但被告如以新臺幣66萬元為原告預供擔保，得免為假執行。
    事實及理由
一、原告主張略以：
　　被告陳致勳與本案詐欺集團成員間，均意圖為自己不法之所
    有，基於三人以上共同詐欺取財、不正利用自動付款設備詐
    欺取財、隱匿詐欺犯罪所得去向、所在之洗錢犯意聯絡，先
    由真實姓名年籍不詳之詐欺集團成員，以附表一所示詐騙方
    式，向原告張淑妘施用詐術，致原告陷於錯誤，依指示於附
    表一所示之交付時間及地點將金融卡交與被告；嗣被告收取
    上開金融卡後，復依本案詐騙集團成員之指示，未經原告授
    權同意，於附表二「提領時間」、「提領地點」欄所示之時
    間、地點，插入如附表二「提領帳戶」欄所示金融卡，並輸
    入密碼，佯以係有正當權源持卡人之不正方法，致使該自動
    櫃員機設備辨識系統對於真正持卡人之判別陷於錯誤，誤認
    係本人或其所授權之人前來提領現金，其因而於上開時、地
    ，由自動櫃員機接續提領附表二「提領金額」欄所示款項合
    計新臺幣（下同）66萬元得手，復將所提領款項放置於本案
    詐欺集團成員指定之公車上轉交上游，而以此方式製造金流
    之斷點，掩飾、隱匿上開犯罪所得之來源及去向。爰依法請
    求被告負損害賠償責任，並聲明：被告應給付原告66萬元及
    自起訴狀繕本送達翌日起至清償日止，按週年利率百分之5
    計算之利息。願供擔保，請准宣告假執行。訴訟費用由被告
    負擔。
二、被告則以： 
　　我沒有辦法賠償原告66萬元這麼多等語，資為抗辯。
三、法院之判斷：
  ㈠按附帶民事訴訟之判決，應以刑事訴訟判決所認定之事實為
    據，刑事訴訟法第500 條前段定有明文。本件原告主張之上
    開事實，業據本院110年度金訴字第317號刑事判決判處被告
    犯三人以上共同詐欺取財罪，處有期徒刑1 年4 月在案，此
    有該案刑事判決在卷可按，依前揭規定，自應以該案刑事判
    決所認定之犯罪事實為本件判決之事實依據，合先敘明。
  ㈡按因故意或過失，不法侵害他人之權利者，負損害賠償責任
    ；又數人共同不法侵害他人之權利者，連帶負損害賠償責任
    ﹔不能知其中孰為加害人者，亦同。造意人及幫助人，視為
    共同行為人。民法第184 條第1項前段、第185條分別定有明
    文。次按數人因共同過失不法侵害他人之權利者，依法應負
    連帶賠償責任，苟各行為人之過失均為其所生損害之共同原
    因，即所謂行為關連共同，亦足成立共同侵權行為。查原告
    遭詐騙而將金融卡交予被告，嗣被告持原告交付之金融卡，
    非法提領66萬元得手後轉交上游，原告受有66萬元之損害等
    情，已如前述，依上開規定，被告為侵害原告金錢之共同行
    為人，自應負侵權行為損害賠償責任。另被告辯稱無力清償
    等語，然按有無資力償還，乃係執行問題，不得據為不負履
    行義務之抗辯，是被告執此拒絕清償，亦不足採。
  ㈢綜上所述，原告依侵權行為之法律關係，請求被告給付66萬
    元及自起訴狀繕本送達翌日即民國110 年9 月24日起至清償
    日止，按週年利率百分之5計算之利息，為有理由，應予准
    許。
　㈣原告陳明願供擔保，聲請宣告假執行，經核並無不合，爰酌
    定相當擔保金額宣告之，並依刑事訴訟法第491條第10款準
    用民事訴訟法第392條第2項規定，依職權宣告被告得預供擔
    保，免為假執行。
  ㈤原告固聲明訴訟費用由被告負擔。惟本件為刑事附帶民事訴
    訟，無庸繳納裁判費用，當事人亦無支出郵費、證人旅費、
    日費等其他訴訟費用之證明，而刑事訴訟法第491條並未規
    定準用民事訴訟法關於訴訟費用之規定，爰不為訴訟費用負
    擔之諭知，併此敘明。
  ㈥本件事證已臻明確，兩造其餘主張陳述及所提之證據，經審
    酌與本院前揭判斷無影響，毋庸一一論述，附此敘明。
四、據上論結，原告之訴為有理由，應依刑事訴訟法第502條、
    第491條第10款，民事訴訟法第392條第2項，判決如主文。
中    華    民    國   111    年    6  月      29     日
                  刑事第十七庭  審判長法  官   劉凱寧
                                      法  官   趙悅伶
                                      法  官   黃俊雯
上列正本證明與原本無異。
如不服本判決，應於送達後20日內敘明上訴理由，向本院提出上
訴狀，上訴於本院第二審合議庭（應附繕本）。其未敘述上訴理
由者，應於上訴期間屆滿後20日內向本院補提理由書「切勿逕送
上級法院」。
                                      書記官   游斯涵
中    華    民    國   111    年    7  月      1     日
附表一
編號 告訴人 詐騙方式 交付時間 交付地點 交付方式/交付財物、金額（新臺幣） 證據資料 1 張淑妘 於109年5月5日9時30分許，接獲來電佯稱係健保局人員，表示因健保卡遭人盜用而在醫院積欠費用遭停卡，並稱告訴人之帳戶涉及刑案（起訴書記載為「積欠健保費」，應予更正、補充如上），需提供帳戶協助查證云云，致其陷於錯誤，依指示交付金融卡5 張 109 年5月5日13時20分許 新北市○○區○○街000 號金城派出所後方之清水公園 現場交付金融卡5 張（元大商業銀行000-00000000000000；台北富邦銀行000-000000000000；第一商業銀行000-00000000000；中華郵政股份有限公司000-00000000000000；玉山商業銀行000-0000000000000）（起訴書誤載為「玉山商業銀行000-00000000000000」，應予更正） 1.張淑妘於警詢、偵查中之證述（偵字第31503 號卷一第87至92、221至223頁、偵字第31503號卷二第131至137頁） 2.新北市政府警察局土城分局金城派出所受理各類案件紀錄表、內政部警政署反詐騙諮詢專線紀錄表、張淑妘之元大銀行、玉山銀行、台北富邦銀行、郵局與第一銀行之存摺影本、指認犯罪嫌疑人紀錄表（偵字第31503 號卷一第93至117 頁） 3.張淑妘遭詐騙而交付金融卡之監視器錄影畫面翻拍照片（偵字第31503 號卷一第第119、167至172 頁、偵字第31503號卷二第117至119頁） 

附表二
編號 告訴人 提領帳戶 提領時間 提領地點 提領金額（新臺幣） 提領人 證據資料 1 張淑妘 元大商業銀行金融卡（帳號：000-00000000000000） 109 年5月5日13時35分許 新北市某處ATM ATM機號：MB884656號 2萬元 陳致勳 1.元大商業銀行股份有限公司109 年11月10日元銀字第1090013563號函暨檢附帳號00000000000000、00000000000000號帳戶之客戶基本資料與交易明細（偵字第31503號卷二第35至39、77至80頁）    109 年5月5日13時35分許  2萬元      109 年5月5日13時36分許  2萬元      109 年5月5日13時36分許  2萬元      109 年5月5日13時37分許  2萬元      109 年5月5日13時38分許  2萬元      109 年5月5日13時38分許  2萬元      109 年5月5日13時39分許  1萬元     第一商業銀行金融卡（帳號：000-00000000000） 109 年5月5日13時50分許 新北市○○區○○路0段00號（家樂福便利購） 2萬元 陳致勳 1.第一銀行帳號00000000000 號帳戶之客戶基本資料與交易明細表（偵字第31503 號卷二第83至87頁） 2.車手提款監視器翻拍照片（偵字第31503 號卷一第172頁）    109 年5月5日13時50分許  2萬元      109 年5月5日13時51分許  2萬元      109 年5月5日13時51分許  2萬元      109 年5月5日13時52分許  2萬元     中華郵政股份有限公司金融卡（帳號：000-00000000000000） 109 年5月5日13時53分許 新北市○○區○○路0段00號（家樂福便利購） 2萬5元 陳致勳 1.中華郵政帳號00000000000000號帳戶之客戶基本資料與交易明細（偵字第31503 號卷二第67至75頁） 2.車手提款監視器翻拍照片（偵字第31503 號卷一第172頁）    109 年5月5日13時53分許  2萬5元      109 年5月5日13時54分許  2萬5元      109 年5月5日13時54分許  2萬5元      109 年5月5日13時55分許  2萬5元      109 年5月5日13時55分許  1萬5元（起訴書附表3 編號3 誤載為「共提領5 次」，應予更正）     玉山商業銀行金融卡（帳號：000-0000000000000）（起訴書誤載為「玉山商業銀行000-00000000000000」，應予更正） 109 年5月5日14時許 新北市某處ATMATM 機號：L0266O35號 3萬元 陳致勳 1.玉山銀行個金集中部109 年11月12日玉山個（集中）字第1090135349號函暨檢附0000000000000 號帳戶之客戶基本資料與交易明細表（偵字第31503 號卷二第89至93頁）    109 年5月5日14時許  3萬元      109 年5月5日14時1分許  3萬元      109 年5月5日14時2分許  3萬元      109 年5月5日14時3分許  3萬元     台北富邦銀行金融卡（帳號：000-000000000000） 109 年5月5日某時許 新北市某處新光商業銀行ATMATM 機號：00000000號 提領8 次，共提領15萬元 陳致勳 1.台北富邦銀行帳號00000000000000號帳戶之客戶基本資料與交易明細（偵字第31503 號卷二第95、97頁）